【裁判字號】    99,交抗,1145
【裁判日期】    990518
【裁判案由】    違反道路交通管理處罰條例
【裁判全文】
臺灣高等法院交通事件裁定            99年度交抗字第1145號
抗  告  人
即受處分人  甲○
上列抗告人因違反道路交通管理處罰條例案件，不服臺灣臺北地
方法院，中華民國99年4月19日所為裁定（98年度交聲字第4245
號），提起抗告，本院裁定如下：
    主  文
抗告駁回。
    理  由
一、原裁定意旨略以：抗告人即受處分人甲○於民國（下同）98
    年8月28日15時58分許，駕駛車牌號碼7189-UW號自用一般小
    客車行經有燈光號誌管制之臺北縣汐止市○○路○段286巷之
    路口時，因違規闖紅燈為警攔停，以抗告人違反道路交通管
    理處罰條例第53條第1項款規定，填製臺北市政府警察局北
    市警交大字第C00000000號舉發違反道路交通管理事件通知
    單（下稱通知單）舉發，抗告人拒絕於警員開立之通知單上
    簽名或蓋章及收受，製單警員遂於舉發通知單上載明抗告人
    「拒簽收」等語，並當場告知其應到案日期及到案處所後，
    依違反道路交通管理事件統一裁罰基準及處理細則第11條第
    1項第1款規定，視為抗告人已收受該舉發通知單。嗣抗告人
    未於舉發通知單上所載之應到案日期即同年9月12日前提出
    申訴，亦未自動繳納罰鍰，原處分機關臺北市交通事件裁決
    所乃於98年11月18日，依前開條例第53條第1項、第63條第1
    項第3款（裁決書漏引第3款）之規定，逕行裁處受處分人罰
    鍰5,400元，並記違規點數3點等情，有臺北縣政府警察局北
    縣警交大字第C00000000號舉發通知單1紙、臺北市交通裁決
    所98年11月18日北市裁催字第裁22-C00000000號裁決書、臺
    北縣政府警察局汐止分局98年12月7日北縣警汐交字第09800
    41421號書函附卷可按。且抗告人前揭違規行為，業經證人
    即舉發本件違規之員警邱志峰於原審結證屬實（見原審卷第
    19頁至第20頁）。而證人邱志峰身為執法人員，與抗告人既
    素不相識，且無任何關係或宿怨仇隙，衡情應無在執行交通
    勤務中，刻意捏造事實舉發素不相識、毫無冤仇之受處分人
    之必要，且其於負有具結義務並可能受刑法偽證罪處罰之情
    形下，仍於法庭為前揭證言，其證言之憑信性應可獲得擔保
    。況抗告人亦於原審訊問時坦承確實於紅燈時左轉。是本件
    違規事實事證明確。原審因認原處分機關，裁處抗告人罰鍰
    5,400元，並記違規點數3點，核無違誤，抗告人聲明異議為
    無理由，應予駁回等語。
二、抗告意旨略以：抗告人於上揭時、地欲自臺北縣汐止市○○
    路○段由汐止迴轉往南港方向。當天大同路往南港方向之對
    向車道，有多數車輛等待左轉新台五路，並未維持路面淨空
    。致抗告人於綠燈情況下，無法行進，於燈號變成紅燈時，
    因後方車輛催促，始迴轉之。員警見此情狀即開立罰單，並
    未口頭告知應到案日期，抗告人未收粉紅色舉發單，而係白
    色裁決書。且警員證稱事故現場之交叉路口有劃黃色禁止停
    等網狀線，並非事實。抗告人對於紅燈時迴轉，不擬再爭執
    ，請斟酌該路口交通主客觀因素，而予公平裁量，為此提起
    抗告云云。
三、經查：
  (一)按汽車駕駛人，行經有燈光號誌管制之交岔路口闖紅燈者，
    處1,800元以上5,400元以下罰鍰；汽車駕駛人，有違反道路
    交通管理處罰條例第53條之情形者，記違規點數3點。道路
    交通管理處罰條例第53條第1項、第63條第1項第3款分別定
    有明文。
  (二)交通警員掣單舉發違反道路交通管理處罰條例所列之違規事
    實，本質上為行政處分，係公務員基於職務上權力，依法就
    特定之具體事件所為具公法上效果之單方行政行為，基於公
    務員為公法上行為具有公信力之原則，該行政處分當可被推
    定為有效，其據以依法處分之事實亦應認定為正確無誤。另
    依道路交通管理處罰條例科處行政罰事件，依據公法爭議之
    舉證責任分配法則，固應先由行政機關就其業已履踐相關正
    當法律程序，以及人民應受處罰之客觀違反法令行為，負證
    明之責，惟行政機關對於前開應為舉證事項，非不得以執行
    查察取締勤務人員，依據調查人證之程序，使就親歷事實提
    供不可替代之證明方法，尤於當場舉發而非以科學儀器採證
    之交通違規事件，鑑於交通違規事實往往驟然而現、稍縱即
    逝，若一律要求舉發員警不分違規情節，均必須預留證據，
    俾便事後提出供法院審酌，除有現實技術可行性之困難外，
    勢將大幅提高交通管理之行政成本，並嚴重削弱道路交通管
    理之行政效能，此應非立法者制定道路交通管理法規之本意
    。
  (三)抗告人確於前開時、地有上揭違規行為，此有臺北縣政府警
    察局北縣警交大字第C00000000號舉發通知單1紙、臺北市交
    通裁決所98年11月18日北市裁催字第裁22-C00000000號裁決
    書、臺北縣政府警察局汐止分局98年12月7日北縣警汐交字
    第0980041421號書函在卷可稽。且證人即本件舉發員警邱志
    峰，於原審調查時到庭證稱：當時大同路一段雙向車況都是
    有點塞車，兩邊都是車多，該交叉路口有畫黃色網狀線，但
    是我不記得當時是否有車輛未淨空佔據黃色網狀線區域的情
    形。當時燈號已經是紅燈了，抗告人尚未超越停止線，而且
    紅燈之後從停止線回轉到大同路往台北方向。我確實有看到
    是在燈號已經是紅燈了抗告人駕車迴轉，抗告人當時是拒絕
    簽收罰單等語綦詳（見原審卷第19頁至第20頁），並有其繪
    製之現場圖1份在卷可稽（見原審卷第24頁）。查證人邱志
    峰身為執法人員，與受處分人既素不相識，且無任何關係或
    宿怨仇隙，衡情應無在執行交通勤務中，刻意捏造事實舉發
    素不相識、毫無冤仇之受處分人之必要，且其於負有具結義
    務並可能受刑法偽證罪處罰之情形下，仍於法庭為前揭證言
    ，其證言之憑信性應可獲得擔保。是證人於原審之證述，自
    應受合法、正確之推定。況抗告人亦於原審訊問時坦承確實
    於紅燈時左轉。本件事證明確，抗告人違規行為應堪認定。
  (四)至抗告人雖以前詞置辯，惟本件舉發單係因抗告人拒簽收，
    員警乃於舉發單上方記載「拒簽，已告知當事人權利、義務
    (到案時間及處所)等文字，有舉發單乙紙在卷可稽(原審卷
    第9頁)，顯已依法告知，則依道路交通管理事件統一裁罰基
    準及處理細則第11條第1項第1款之規定，已視為收受，自毋
    庸再送達紅色舉發單，於抗告人未自動到案情形，由交通裁
    決所逕發出白色裁決書，乃屬當然。又該交叉路口是否有畫
    黃色網狀線，與抗告人是否違規闖紅燈無涉，自無再調查之
    必要；又抗告人辯稱當日係應對向路口未淨空，致抗告人綠
    燈時無法迴轉，且影響後方車輛直行，不得已闖紅燈迴轉，
    若然，其情或有可原，理應於員警告發時據時以告，請求較
    低罰鍰，抗告人卻當場拒簽收舉發單，嗣且未自動繳納，則
    裁決書處以該違規條款之最高額罰鍰，亦無不當。綜上，原
    裁定駁回異議，並無不合。抗告人仍執陳詞，指摘原裁定不
    當，為無理由，抗告應予駁回。
四、據上論結，應依道路交通管理處罰條例第89條，刑事訴訟法
    第412條，裁定如主文。
中    華    民    國    99    年    5     月    18    日
                  刑事第十七庭  審判長法  官  王聰明
                                      法  官  黃雅芬
                                      法  官  陳世宗
以上正本證明與原本無異。
不得再抗告。
                                      書記官  李佳穎
中    華    民    國    99    年    5     月    18    日

司法院資訊處製作；財團法人民間司法改革基金會備份。
